---
editor_options: 
  markdown: 
    wrap: sentence
---



# Analisis Exploratorio {#Analisis}

## Introducción

En este análisis, se explorará el comportamiento de la utilización de los productos de un banco a lo largo de los años. Se examinará si ha habido un incremento en la utilización de los productos año a año, y en caso afirmativo, se intentará identificar cuáles son las razones que han llevado a este aumento.

En particular, se examinará la utilización de los productos de un banco desde el año 2018 hasta el año en curso. Se considerarán productos tales como tarjetas de crédito y crédito de consumo. Se investigará si existe un patrón estacional en la utilización de estos productos, es decir, si hay un comportamiento cíclico que se repite en determinados meses del año. Además, se estudiará la posible existencia de tendencias a largo plazo que puedan indicar un cambio en el comportamiento de los clientes del banco y que posibles factores indicen en estos cambios.

La metodología utilizada en este análisis incluye la descomposición de series de tiempo, la identificación de patrones estacionales y la realización de pruebas estadísticas para verificar la presencia de tendencias y cambios en el comportamiento de los clientes.

## Explicación de la base

Partimos de una base agrupada con las siguientes variables:

Periodo - > año y mes
Sub_Tipo -> tipo de producto
N_Clientes -> cantidad de cleintes
DIAS_DE_MORA -> días de mora de los clientes a cierre de mes
Saldo -> saldo utilizado por los clientes a cierre de mes
Genero -> genero del cliente 
grupo_actividad_eco -> que actividad económica tiene el grupo de clienes
Cuidad_res -> ciudad de residencia de los clientes


## Creacion del objeto de analisis temporal indice.ts

### Carga de librerias y datasource

```{r echo=FALSE, warning=FALSE}
library(forecast)
library(timsac)
library(ggplot2)
library(changepoint)
library(readxl)

datos <- read_excel("./fuente/BASE_Clientes.xlsx")
datos

```

### Modificamos el df para que tenga el formato adecuado y lo mostramos

```{r echo=FALSE, warning=FALSE}
# Cambio el tipo de dato de la columna temporal(Periodo)
datos$Periodo <- as.Date(paste0(datos$Periodo, "-01"))

# Consolido el df en funcion de la variable de interes (Saldo)
datos <- aggregate(Saldo ~ Periodo, data = datos, sum)

# Genero mi objeto ts para el analisis
indice.ts <- ts(datos$Saldo, start = c(2018,1), frequency = 12)
indice.ts
```

Deacuerdo al analisis que deseamos hacer consolidamos nuestra variable de interes saldo agrupandola por periodo de tiempo y procedimos a graficar

```{r echo=FALSE, warning=FALSE}

plot(indice.ts, main = "",ylab="valor",col="deepskyblue",xlab="Periodos")
title(main = "Saldos Mensuales Clientes")
```

### Analisis Grafica de serie
Después de graficar la serie de tiempo, podemos observar ciertas características que nos brindan información valiosa. Por ejemplo, en el primer periodo del 2020, podemos notar un pico descendente en el saldo, lo que podría sugerir un posible error en el registro de los datos históricos.

Por otro lado, al examinar el comportamiento general de la serie de tiempo, se observa un aumento en la utilización de los productos a lo largo de los años, especialmente marcado a partir de la mitad del 2020. Este aumento podría deberse a factores como la pandemia y el desempleo, que podrían haber influido en la demanda de estos productos.


### Chequeos basicos para confirmar la estructura del contenedor ts
```{r echo=FALSE, warning=FALSE}

print("El tipo de datos del df indice.ts es: ")
class(indice.ts)

print("La serie de tiempo indice.ts empieza en: ")
start(indice.ts)

print("La serie de tiempo indice.ts termina en: ")
end(indice.ts)

```
## Analisis Descriptivo

### Grafica de Rezagos
```{r echo=FALSE, warning=FALSE}
lag.plot(indice.ts, 9 , do.lines = FALSE)
```
Conclusion: Se observa con claridad que existe una tendencia positiva. Esto sugiere una posible transformacion en una etapa posterior del analisis.

### Media Movil

Crearemos a continuacion 3 medias moviles para el objeto ts. Estas tendran 3, 5 y 7 periodos para su calculo.
```{r echo=FALSE, warning=FALSE}

mm3 <- rollmean(indice.ts,k=3)
cat("Media Movil con 3 meses: ", mm3,"\n\n")

mm5 <- rollmean(indice.ts,k=5)
cat("Media Movil con 5 meses: ", mm5,"\n\n")

mm7 <- rollmean(indice.ts,k=7)
cat("Media Movil con 7 meses: ", mm7)

```
Veamos como es el comportamiento de las mismas en comparacion con los datos originales de la serie de tiempo.

```{r echo=FALSE, warning=FALSE}

plot(1:length(indice.ts), indice.ts, type = "l",   
     ylim = c(min(indice.ts), max(indice.ts)),
     xlab = "Lineas de Serie de Tiempo", ylab = "Valores")
lines(1:length(mm3),mm3,type = "l", col=2)
lines(1:length(mm5),mm5,type = "l", col=3)
lines(1:length(mm7),mm7,type = "l", col=4)
legend("topleft",
       c("Indice.Ts", "Media Movil 3 Meses", "Media Movil 5 Meses", "Media Movil 7 Meses"),
       lty = 1, col = 1:4)
```


