---
editor_options: 
  markdown: 
    wrap: sentence
---

# Avance 2 - Analisis Exploratorio {#Analisis}

## Creacion del objeto de analisis temporal indice.ts

### Carga de librerias y datasource

```{r}
library(forecast)
library(timsac)
library(ggplot2)
library(changepoint)
library(readxl)

datos <- read_excel("./fuente/BASE_Clientes.xlsx")
datos

```

### Modificamos el df para que tenga el formato adecuado y lo mostramos

```{r}
# Cambio el tipo de dato de la columna temporal(Periodo)
datos$Periodo <- as.Date(paste0(datos$Periodo, "-01"))

# Consolido el df en funcion de la variable de interes (Saldo)
datos <- aggregate(Saldo ~ Periodo, data = datos, sum)

# Genero mi objeto ts para el analisis
indice.ts <- ts(datos$Saldo, start = c(2018,1), frequency = 12)
indice.ts
```
### Graficamos la serie
```{r}
plot(indice.ts, main = "",ylab="valor",col="deepskyblue",xlab="Periodos")
title(main = "Saldos Mensuales Clientes")
```

### Chequeos basicos para confirmar la estructura del contenedor ts
```{r}

print(paste0("El tipo de datos del df indice.ts es: ", class(indice.ts)))
print(paste0("La serie de tiempo indice.ts empieza en: ", start(indice.ts)))
print(paste0("La serie de tiempo indice.ts termina en: ", end(indice.ts)))

```
## Analisis Descriptivo

### Grafica de Rezagos
```{r}
lag.plot(indice.ts, 9 , do.lines = FALSE)
```
Conclusion: Se observa con claridad que existe una tendencia XXXXXX

### Media Estacionaria

### Media Movil



