---
editor_options: 
  markdown: 
    wrap: sentence
---

# Avance 2 - Analisis Exploratorio {#Analisis}

## Creacion del objeto de analisis temporal indice.ts

### Carga de librerias y datasource

```{r echo=FALSE}
library(forecast)
library(timsac)
library(ggplot2)
library(changepoint)
library(readxl)

datos <- read_excel("./fuente/BASE_Clientes.xlsx")
datos

```

### Modificamos el df para que tenga el formato adecuado y lo mostramos

```{r}
# Cambio el tipo de dato de la columna temporal(Periodo)
datos$Periodo <- as.Date(paste0(datos$Periodo, "-01"))

# Consolido el df en funcion de la variable de interes (Saldo)
datos <- aggregate(Saldo ~ Periodo, data = datos, sum)

# Genero mi objeto ts para el analisis
indice.ts <- ts(datos$Saldo, start = c(2018,1), frequency = 12)
indice.ts
```
### Graficamos la serie
```{r}
plot(indice.ts, main = "",ylab="valor",col="deepskyblue",xlab="Periodos")
title(main = "Saldos Mensuales Clientes")
```

### Chequeos basicos para confirmar la estructura del contenedor ts
```{r echo=FALSE, warning=FALSE}

print("El tipo de datos del df indice.ts es: ")
class(indice.ts)

print("La serie de tiempo indice.ts empieza en: ")
start(indice.ts)

print("La serie de tiempo indice.ts termina en: ")
end(indice.ts)

```
## Analisis Descriptivo

### Grafica de Rezagos
```{r}
lag.plot(indice.ts, 9 , do.lines = FALSE)
```
Conclusion: Se observa con claridad que existe una tendencia XXXXXX

### Media Movil

Crearemos a continuacion 3 medias moviles para el objeto ts. Estas tendran 3, 5 y 7 periodos para su calculo.
```{r}

mm3 <- rollmean(indice.ts,k=3)
cat("Media Movil con 3 meses: ", mm3,"\n\n")

mm5 <- rollmean(indice.ts,k=5)
cat("Media Movil con 5 meses: ", mm5,"\n\n")

mm7 <- rollmean(indice.ts,k=7)
cat("Media Movil con 7 meses: ", mm7)

```
Veamos como es el comportamiento de las mismas en comparacion con lod datos originales de la serie de tiempo

```{r}

plot(1:length(indice.ts), indice.ts, type = "l",   
     ylim = c(min(indice.ts), max(indice.ts)),
     xlab = "Lineas de Serie de Tiempo", ylab = "Valores")
lines(1:length(mm3),mm3,type = "l", col=2)
lines(1:length(mm5),mm5,type = "l", col=3)
lines(1:length(mm7),mm7,type = "l", col=4)
legend("topleft",
       c("Indice.Ts", "Media Movil 3 Meses", "Media Movil 5 Meses", "Media Movil 7 Meses"),
       lty = 1, col = 1:4)
```


