# Estacionalidad y Descomposicion

## Estacionalidad {#Estacion}

```{r echo=FALSE, warning=FALSE}
library(forecast)
library(timsac)
library(ggplot2)
library(changepoint)
library(readxl)

ggseasonplot(x = indice.ts,
             main= "Analisis por anno")

```


### Analisis Inicial

Según el análisis de estacionalidad anual, se observa que la utilización de los productos del banco fue moderada en los años 2018 y 2019, tal como se evidencia en las líneas trazadas para esos años. En el 2020, se observa un pico en la utilización que podría indicar un posible error en la recolección de datos. Posteriormente, se observa una pequeña disminución que posiblemente se debió al inicio de la pandemia y la incertidumbre mundial. A partir de septiembre de 2020, se observa un incremento continuo en la utilización para los años 2021 y 2022, posiblemente como resultado de la duración de la pandemia y la crisis económica global.

En el año 2023, se comienza a evidenciar una disminución en la utilización de los productos del banco, lo que podría deberse al alza de las tasas de interés o a un cambio en el comportamiento de los clientes. Es importante mencionar que se requiere un análisis más detallado para determinar las causas precisas de esta disminución.

## Descomposicion del objeto y analisis

```{r echo=FALSE, warning=FALSE}

descomposicion <- decompose(x=indice.ts)
plot(descomposicion)

```

A pesar de presentar un patron recurrente en el componente de estacionalidad, se puede observar un trend en la serie de datos. De igual manera el error no se ve aleatorio sino que por el contrario, presenta un patron constante. Dicho esto, vamos a comprobar por medio del Augmented Dickery-Fuller test (adf) la estacionalidad del conjunto de datos.

### Prueba de Estacionalidad
```{r echo=FALSE, warning=FALSE}
library(tseries)
adf.test(indice.ts)

```
De acuerdo al resultado (p-value >0.05), debemos aceptar la H0 la cual nos confirma la no-estacionalidad del conjunto. Esto quiere decir que el objeto indice.ts requerira una transformacion para su posterior procesamiento en el modelo.

### Autocorrelacion 
Ahora veamos si existe autocorrelacion total o parcial.(acf y pacf tests)

```{r echo=FALSE, warning=FALSE}
tsdisplay(indice.ts,lag.max = 20)
```

Como se puede observar, existe autocorrelacion entre la variable observada lo cual confirma la tendencia en la serie temporal. Por otro lado no evidenciamos autocorrelacion parcial ya que no encontramos picos por fuera del umbral (0.95)

## Transformacion 


```{r echo=FALSE, warning=FALSE}
library(forecast)

print("Ajustamos la estacionalidad de la serie de tiempo por medio del comando seasadj")
indice_adj <- seasadj(descomposicion)

print("Luego removemos la tendencia (trend) con el comando diff")
modelo_ts <- diff(indice_adj)

print("Grafiquemos la nueva serie de tiempo")
nueva_descomp <-decompose(modelo_ts)
plot(nueva_descomp)

```

### Validacion de nuestra nueva serie de tiempo transformada

```{r echo=FALSE, warning=FALSE}

# Test de estacionalidad
adf.test(modelo_ts)

# Test de autocorrelacion total y parcial
tsdisplay(modelo_ts,lag.max = 20)
```

se observa que la serie es de tipo estacionaria (p-value=0.0316 < 0.05), la varianza y la media son de tipo constante, los datos se mueven alrededor de cero (0).


## Conclusiones

En conclusión, el análisis de serie de tiempo de la utilización de los productos del banco nos ha permitido identificar patrones y tendencias en su utilización.

A partir del análisis de estacionalidad, se observó que la utilización de los productos del banco ha sido moderada en los años 2018 y 2019, y ha aumentado significativamente en el 2020 y 2021. Además, se evidenció una disminución en la utilización para el año 2023.

La descomposición de la serie de tiempo nos permitió identificar las componentes de tendencia, estacionalidad y error, y su análisis nos ha brindado una mejor comprensión de los patrones y comportamientos observados en la utilización de los productos del banco.

Asimismo, se realizó la diferenciación de la serie de tiempo para eliminar la tendencia y hacer la serie estacionaria. Esto nos permitió obtener una serie de tiempo más homogénea, y por lo tanto, una mejor visualización de las fluctuaciones en la utilización de los productos del banco.Como resultado, la nueva serie de tiempo sera nuestra base para la implementacion de modelos de pronostico de los productos observados.



