---
editor_options: 
  markdown: 
    wrap: sentence
---


# Holt-Winters(HW) y Suavizamiento Exp.

## HW

Para aplicar la metodología de Holt-Winters y suavizamiento exponencial a la serie de tiempo indice.ts, podemos utilizar las funciones correspondientes de R. La metodología de Holt-Winters es adecuada para modelar series de tiempo con componentes de tendencia y estacionalidad. 
El resultado del modelo Holt-Winters proporciona las componentes de tendencia (trend), estacionalidad (seasonal) y residuos (residuals). Estas componentes ayudan a comprender los patrones y la estructura de la serie de tiempo.

A continuación, se muestra cómo aplicar ambas técnicas a la serie de tiempo indice.ts:

```{r message=FALSE, warning=FALSE}
# Aplicar la metodología de Holt-Winters
hw_model <- HoltWinters(indice.ts)

# Obtener las componentes del modelo (tendencia, estacionalidad y residuos)
trend <- hw_model$components$trend
seasonal <- hw_model$components$seasonal
residuals <- hw_model$components$random

# Imprimir las componentes
print("Tendencia:")
print(trend)
print("Estacionalidad:")
print(seasonal)
print("Residuos:")
print(residuals)

```
Suavizamiento exponencial:
El suavizamiento exponencial,es útil para suavizar las fluctuaciones en la serie de tiempo.


```{r message=FALSE, warning=FALSE}
# Aplicar suavizamiento exponencial
smoothed <- HoltWinters(indice.ts, beta = FALSE, gamma = FALSE)$fitted

# Imprimir la serie de tiempo suavizada
print("Serie de tiempo suavizada:")
print(smoothed)

```

La función HoltWinters con los argumentos beta = FALSE y gamma = FALSE aplica el suavizamiento exponencial simple sin considerar la componente de estacionalidad en el modelo.

Al aplicar esta metodología y el suavizamiento exponencial a la serie de tiempo indice.ts, se obtendrá la tendencia, la estacionalidad, los residuos y la serie de tiempo suavizada. Estos resultados ayudarán a comprender la estructura y los patrones de la serie de tiempo.


```{r message=FALSE, warning=FALSE}

hw_model=HoltWinters(indice.ts, seasonal = "additive")
plot(hw_model)
```
Utilizando el comando HoltWinters en R, podemos generar una gráfica en color rojo que representa una serie de datos aproximada a los datos originales en color negro. Cabe destacar que toda serie de tiempo consta de un componente constante, tendencia y estacionalidad. Para ajustar la serie según estas características, realizamos lo siguiente:

```{r message=FALSE, warning=FALSE}

plot(fitted(hw_model))
```
En la gráfica se puede observar la descomposición en las cuatro componentes mencionadas previamente.


El método Holt Winters nos permite realizar predicciones utilizando la serie de tiempo. A continuación, se muestra el proceso de generación de predicciones.

```{r message=FALSE, warning=FALSE}

pred=predict(hw_model, 12, prediction.interval = TRUE)
pred
```
Se generan predicciones para los próximos 12 meses (May 2023 - Apr 2024) y se procede a graficar la predicción.


```{r message=FALSE, warning=FALSE}

plot(hw_model, pred)
```
En la gráfica se muestran la tendencia de los valores pronosticados junto con sus intervalos de confianza.


Tambien podemos utilizar la funcion hw

```{r message=FALSE, warning=FALSE}

# Calcular el modelo de Holt-Winters utilizando la función hw():
  
hw_model1 <- HoltWinters(indice.ts)
hw_model1
```

se generan predicciones para los próximos 12 periodos.

```{r message=FALSE, warning=FALSE}

# Obtener las predicciones del modelo para un horizonte de tiempo determinado:
library(forecast) 
predictions <- forecast(hw_model1, h = 12)  # Predicciones para los próximos 12 periodos
```


Esto generará un gráfico que muestra la serie de tiempo original y las predicciones del modelo de Holt-Winters.


```{r message=FALSE, warning=FALSE}

plot(hw_model1, main = "Modelo de Holt-Winters: Serie de tiempo y predicciones")
lines(predictions$mean, col = "blue")
legend("bottomright", legend = c("Serie de tiempo", "Predicciones"), col = c("black", "blue"), lty = 1)
```
