# Modelo ARIMA

Metodología Box-Jenkins para identificar modelos autoregresivos integrados de media móvil (ARIMA) para analizar y predecir valores futuros de serie de tiempo.

## Modelos

```{r echo=FALSE, warning=FALSE}
library(fpp2)
print("Verificamos la estacionalidad del modelo (p<0.05)")
adf.test(modelo_ts)

```
Como resultado, dentro de nuestros modelos ARIMA podemos asegurar que el parametro d = 0.

### Modelo basado solamente en Auro Regresion (AR). Debemos ubicar los parametros d y q en 0.

Por medio del analisis ACF y PACF verificamos los lags

```{r echo=FALSE, warning=FALSE}
tsdisplay(indice.ts)
```

Procedemos a diferenciarla ya que es No-Estacionaria
```{r echo=FALSE, warning=FALSE}
estacion.ts <- diff(indice.ts)
tsdisplay(estacion.ts)
ndiffs(estacion.ts)
```

En el grafico PAFC podemos ver los lag en 1 como punto significativo de cambio.

Construyamos entonces nuestro modelo con valor AR (p) = 1. A tener en cuenta: Al tener un modelo diferenciado, debemos especificar que no se incluya la media en los calculos ya que la misma es 0.

```{r echo=FALSE, warning=FALSE}
modelo.ar.1 <- arima(estacion.ts,
                 order = c(1,0,0),
                 include.mean = F) 
modelo.ar.1 
```


### Modelo basado solamente en el Moving Average (MA). Parametros p y d en 0

Utilizando el grafico ACF revisamos cual seria el punto de inflexion y luego procedemos a crear nuestro modelo

```{r echo=FALSE, warning=FALSE}
acf(estacion.ts)

print("Observamos que el 2ndo lag contiene el ultimo cambio significativo. Ademas el 1ero es descartable siempre ya que es comparable solo consigo mismo.")

#Creacion del modelo MA

modelo.ma.2 <- arima(estacion.ts,
                 order = c(0,0,2),
                 include.mean = F) 
modelo.ma.2 


```



## Modelo ARIMA. Validacion por medio de la funcion auto.arima 

Como pudimos comprobar en los puntos anteriores, la seleccion de parametros del modelo clasico Arima, depende de las caracteristicas de la serie de tiempo a evaluar. Es por ello que decidimos comparar el calculo manual de nuestras variables con respecto al modelo automatico que viene incluido en la libreria de forecast auto.arima.

Para mostrar los resultados, debemos habilitar la opcion trace la cual permite evaluar todos los modelos que pudiesen resultar de la serie de tiempo. Asi mismo, decidimos utilizar 2 parametros mas y configurarlos en Falso - Stepwise y Approximation - los cuales maximizan la busqueda del mejor modelo, al tiempo que sacrifica tanto numero de modelos a evaluar asi como velocidad de respuesta. 


```{r echo=FALSE, warning=FALSE}
modelo.AR <- auto.arima(estacion.ts, trace = T,
                        stepwise = F,
                        approximation = F,
                        allowmean = F)
modelo.AR
```
Como resultado, podemos concluir que el Modelo ARIMA mas optimo para nuestea serie de datos es el que utiliza un AR = 1, MA = 2 y 0 en su atributo diferenciador.

## Analisis


### Prediccion del Modelo

Utilicemos nuestro modelo ARIMA para pronosticar los siguintes 12 meses de saldo en las cuentas del banco.

```{r echo=FALSE, warning=FALSE}

pred.arima <- forecast(modelo.AR, h=12)

plot(pred.arima)
print("Veamos mas en detalle la prediccion de los valores")
plot(pred.arima,
     xlim = c(2023.2,2024.1))
print("Valores de la prediccion:")
pred.arima$mean


```
Ahora hagamos las validaciones del modelo
```{r echo=FALSE, warning=FALSE}
library(tsoutliers)
library(zoo)
#outliers_excess_ts <- tso(estacion.ts, types = c("TC", "AO", "LS", "IO", "SLS"))


```

