--- 
title: "Bookdown - Grupo B"
author: "Andrés Peralta Alean, David Barrera Barrera, Luis Gonzalo Guerra J"
date: "`r Sys.Date()`"
site: bookdown::bookdown_site
output: bookdown::gitbook
documentclass: book
bibliography: [book.bib, packages.bib]
biblio-style: apalike
link-citations: yes
github-repo: chlxco/analisis_st
description: "Bookdown creado para desarrollar los contenidos de la asignatura Analisis de Series de Tiempo"
---

# Propuesta

Placeholder



<!--chapter:end:index.Rmd-->


# Analisis Exploratorio {#Analisis}

Placeholder


## Creacion del objeto de analisis temporal indice.ts
### Carga de librerias y datasource
### Modificamos el df para que tenga el formato adecuado y lo mostramos
### Graficamos la serie
### Chequeos basicos para confirmar la estructura del contenedor ts
## Analisis Descriptivo
### Grafica de Rezagos
### Media Movil

<!--chapter:end:01-Analisis.Rmd-->

# Avance 3 - descomposición, la estacionariedad y la diferenciación

## Estacionalidad {#Estacion}

```{r}
library(forecast)
library(timsac)
library(ggplot2)
library(changepoint)
library(readxl)

ggseasonplot(x = indice.ts,
             main= "Estacionalidad")

```

## Ahora, hagamos una decomposicion del objeto y la graficamos para su analisis

```{r}
decomposicion <- decompose(x=indice.ts,
                           type= "additive")

plot(decomposicion)

```
David

```{r}
##################### descomposicion


# Descomponer la serie de tiempo en sus componentes
descomposicion <- decompose(indice.ts)

# Obtener la componente de estacionalidad
estacionalidad <- descomposicion$seasonal


# Convertir la componente de estacionalidad a un data frame
df_estacionalidad <- data.frame(periodo = time(estacionalidad), valor = estacionalidad)

# Graficar la componente de estacionalidad
ggplot(df_estacionalidad, aes(x = periodo, y = valor)) +
  geom_line(color = "deepskyblue", size = 1) +
  xlab("Periodo") + ylab("Estacionalidad") +
  ggtitle("Componente de estacionalidad de la serie de tiempo")


##################### diferenciación

# Calcular la diferenciación
diferenciacion <- diff(indice.ts)


# Convertir la serie de tiempo diferenciada a un data frame
df_diferenciacion <- data.frame(periodo = time(diferenciacion), valor = diferenciacion)

# Graficar la serie de tiempo diferenciada utilizando "ggplot2"
ggplot(df_diferenciacion, aes(x = periodo, y = valor)) +
  geom_line(color = "deepskyblue", size = 1) +
  xlab("Periodo") + ylab("Diferenciación") +
  ggtitle("Serie de tiempo diferenciada")
```


<!--chapter:end:02-Estacionalidad.Rmd-->

# Methods

We describe our methods in this chapter.

Math can be added in body using usual syntax like this 

## math example

$p$ is unknown but expected to be around 1/3. Standard error will be approximated

$$
SE = \sqrt(\frac{p(1-p)}{n}) \approx \sqrt{\frac{1/3 (1 - 1/3)} {300}} = 0.027
$$

You can also use math in footnotes like this^[where we mention $p = \frac{a}{b}$].

We will approximate standard error to 0.027[^longnote]

[^longnote]: $p$ is unknown but expected to be around 1/3. Standard error will be approximated

    $$
    SE = \sqrt(\frac{p(1-p)}{n}) \approx \sqrt{\frac{1/3 (1 - 1/3)} {300}} = 0.027
    $$

<!--chapter:end:03-method.Rmd-->

# Applications

Some _significant_ applications are demonstrated in this chapter.

## Example one

## Example two

<!--chapter:end:04-application.Rmd-->

# Final Words

We have finished a nice book.

<!--chapter:end:05-summary.Rmd-->

`r if (knitr:::is_html_output()) '
# References {-}
'`

<!--chapter:end:06-references.Rmd-->

